臺灣新竹地方法院民事裁定  
110年度家調裁字第12號
聲  請  人  曹敏人  

            黃淑美  

上2人
訴訟代理人  陳詩文律師                      
            林羿樺律師
            劉宜昇律師
相  對  人  黃詩涵  

上列當事人間確認親子關係不存在事件，本院裁定如下：
    主  文
一、確認聲請人曹敏人（民國○○○年○月○○日生，身分證統
    一編號：Z○○○○○○○○○號）、黃淑美（民國○○年○月○○○日生，
    身分證統一編號：Z○○○○○○○○○號）與相對人黃詩涵（民國○○
    ○年○○月○○日生，身分證統一編號：Z○○○○○○○○○號）間之親
    子關係不存在。
二、聲請程序費用由聲請人負擔。
    事實及理由
一、聲請意旨略以：聲請人二人為夫妻，結婚3年後因未生育子
    女而向不明女子抱養相對人，並持登載不實之出生證明向戶
    政機關申報聲請人二人為相對人之父母，然依血緣鑑定結果
    ，相對人實非聲請人二人所親生，即相對人之戶籍登記與事
    實不符，顯有不安之狀態，將影響兩造因身分而生之法律關
    係，爰依法提起確認兩造間親子關係不存在之訴，並聲明：
    如主文所示。　　
二、相對人表示對聲請人確認親子關係不存在之主張不爭執，並
    同意法院逕行裁定等語。
三、按就法律所定親子關係有爭執，而有即受確認判決之法律上
    利益者，得提起確認親子關係存在或不存在之訴，家事事件
    法第67條第1項定有明文。次按確認法律關係之訴，非原告
    有即受確認判決之法律上利益者，不得提起之；確認證書真
    偽或為法律關係基礎事實存否之訴，亦同，民事訴訟法第24
    7條第1項亦有明文。又此所謂即受確認判決之法律上利益，
    係指因法律關係之存否不明確，致原告在私法上之地位有受
    侵害之危險，而此項危險得以對於被告之確認判決除去之者
    而言，故確認法律關係成立或不成立之訴，苟具備前開要件
    ，即得謂有即受確認判決之法律上利益（最高法院42年台上
    字第1031號判例參照）。復按民法第1063條第1項規定妻在
    婚姻關係存續中受胎而生之子女，推定為夫妻之婚生子女，
    係以該子女係由妻分娩為前提；如該子女非妻所生，自不受
    婚生子女之推定。倘妻並無分娩之事實，僅於戶籍資料上登
    載為該夫妻之婚生子女，則權利義務受影響之第三人提起確
    認該親子關係不存在之訴，應屬一般確認之訴，而非民法第
    1063條第2項所定之否認子女之訴，自無民事訴訟法第590條
    第1項、第2項規定之適用（最高法院90年度台上字第1975號
    、91年度台上字第1873號判決意旨參照）。經查：相對人目
    前戶籍登記生父與生母為聲請人二人，有戶籍謄本在卷可稽
    ，此戶籍登記攸關兩造身分關係之明確，兩造親子關係是否
    存在，影響彼此間繼承、扶養等權利義務關係，而此不安之
    狀態得以確認判決除去之，應認聲請人二人有即受確認判決
    之法律上利益。因此，聲請人提起本件訴訟，核與家事事件
    法第67條第1項、民事訴訟法第247條之規定相符，應予准許
    ，合先敘明。
四、次按家事事件除第3條所定丁類事件外，於請求法院裁判前
    ，應經法院調解。前項事件當事人逕向法院請求裁判者，視
    為調解之聲請。但當事人應為公示送達或於外國為送達者，
    不在此限；家事事件法第23條第1項、第2項定有明文。又按
    當事人就不得處分之事項，其解決事件之意思已甚接近或對
    於原因事實之有無不爭執者，得合意聲請法院為裁定。法院
    為前項裁定前，應參酌調解委員之意見及家事調查官之報告
    ，依職權調查事實及必要之證據，並就調查結果使當事人或
    知悉之利害關係人有陳述意見之機會。當事人聲請辯論者，
    應予准許；同法第33條第1項、第2項定有明文。再依同法第
    35條第1項規定，上開裁定確定者，與確定判決有同一之效
    力。本件確認親子關係不存在事件，屬家事事件法第3條第1
    項第3款所定之甲類家事事件，聲請人逕向法院請求裁判，
    應視為調解之聲請，且揆其訴訟標的性質屬當事人不得合意
    處分。而兩造於民國110年4月27日經本院調解後，已當庭合
    意聲請法院逕為裁定，有本院同日言詞辯論筆錄在卷可憑，
    爰適用上揭規定而為本件裁定。
五、經查，聲請人主張之前揭事實，業據其提出戶籍謄本、林口
    長庚紀念醫院檢驗醫學科7090-1、P7090號親子鑑定報告等
    件為證，本院審酌上開鑑定報告就兩造之血緣關係鑑定結論
    認「根據vWA，D21S11，D19S433，D5S818，SE33，D1S1656
    ，等位點之遺傳標記分析果，據以排除『曹敏人是黃詩涵的
    親生父親』。（六重排除）」、「根據D3S1358，vWA，D16S5
    39，D18S51，TH01，D7S820，SE33，D1S1656，D2S1338，等
    位點之遺傳標記分析果，據以排除『黃淑美是黃詩涵的親生
    母親』。（九重排除）」等語，暨相對人就此亦無爭執等情
    ，是聲請人二人主張相對人非其親生子女，要屬真實。從而
    ，聲請人請求確認兩造間之親子關係不存在，為有理由，應
    予准許。
六、本件兩造間親子關係不存在，已如上述，則必藉由法院裁判
    始克還原其真正身分，此實不可歸責於相對人，況相對人本
    可與聲請人互換地位提起本件確認親子關係不存在事件，故
    聲請人訴請確認親子關係不存在雖於法有據，然相對人之應
    訴乃法律規定所不得不然，則相對人所為自屬伸張或防衛權
    利所必要，本院因認本件程序費用應由聲請人負擔，較為公
    允。
七、依家事事件法第33條、第97條，非訟事件法第21條第2項，
    民事訴訟法第95條、第81條第2款規定，裁定如主文。
中　　華　　民　　國　　110 　年　　5 　　月　　5 　　日
                  家事法庭    法  官  許翠玲
以上正本係照原本作成。
如不服本裁定，應於送達後10日內向本院提出抗告，並繳納抗告
費新臺幣1000元。
中　　華　　民　　國　　110 　年　　5 　　月　　5 　　日
                              書記官  邱文彬